【裁判字號】    99,易,132
【裁判日期】    990629
【裁判案由】    傷害
【裁判全文】
臺灣花蓮地方法院刑事判決               99年度易字第132號
公  訴  人  臺灣花蓮地方法院檢察署檢察官
被      告  丙○○
            乙○○
            甲○○
上列被告因傷害案件，經檢察官提起公訴（99年度偵字第1546號
），本院判決如下：
    主  文
丙○○傷害人之身體，共貳罪，各處拘役貳拾日，如易科罰金，
均以新臺幣壹仟元折算壹日。應執行拘役拾日，如易科罰金，
以新臺幣壹仟元折算壹日。
乙○○傷害人之身體，處拘役肆拾日，如易科罰金，以新臺幣壹
仟元折算壹日。
甲○○傷害人之身體，處拘役拾日，如易科罰金，以新臺幣壹
仟元折算壹日。
    事  實
一、乙○○、丙○○於民國99年1月 24日下午某時許，在花蓮市
    ○○○街 167號老人館內，由乙○○出借象棋予一綽號「阿
    瘦」之人，供「阿瘦」與丙○○與對奕，直至同日約18時30
    分許至19時許間，乙○○因不耐久候而心生不滿，並出言「
    你們也差不多一點好不好，給我拖這麼久」等語，以催促「
    阿瘦」及丙○○趕快結束；而丙○○在收拾棋子過程中，發
    現有2顆棋子無法裝入盒中，即向乙○○戲稱：「這2顆棋子
    是多餘的，丟掉算了」等語，乙○○聞之即回稱：「你給我
    丟看看」等語，丙○○隨即以臺語反稱：「那照你這樣講也
    有道理」等語，雙方因而發生口角衝突，並至老人館外一停
    車處所繼續爭吵後，即各基於傷害之犯意，徒手互毆；斯時
    甲○○因聽聞爭吵聲外出查看，見狀即認丙○○欺負乙○○
    ，遂基於傷害之犯意，隨手拿取置於一旁之木棍 1支（未扣
    案）上前，並持以毆打丙○○，丙○○嗣又搶下該木棍並持
    以分別毆打甲○○、乙○○等人頭部；嗣因在上開老人館內
    之其他人上前將其等拉開始罷手，乙○○因此而受有頭部外
    傷併血腫之傷害；甲○○則受有左側頭部外傷之傷害，丙○○身體受有臉部多處挫擦傷、鼻挫傷、右手背及右手第 4節
    挫傷、右手肘擦傷等傷害。嗣經警循丙○○所指通知乙○○
    、甲○○前來說明，始悉上情。
二、案經丙○○、乙○○、甲○○訴由花蓮縣警察局花蓮分局報
    告臺灣花蓮地方法院檢察署檢察官偵查起訴。
    理  由
一、證據能力部分：本案認定事實存否所引用之卷內所有卷證資
    料（包含人證、物證、書證等，詳下述及者），並無證據證
    明係公務員違背法定程序所取得，與本案亦有自然之關連性
    ，檢察官及被告丙○○、乙○○、甲○○ 3人於準備程序迄
    至本案言詞辯論終結，均不爭執該等卷證之證據能力或提出
    關於證據能力之聲明異議，且卷內之文書證據，亦無刑事訴
    訟法第159條之4之顯有不可信之情況或其他不得作為證據之
    情形，本院認引為證據為適當，是依刑事訴訟法第159條之4
    、159條之5等規定，下述認定事實所引用存否之證據方法，
    依法均應認有證據能力。又卷附之攝有被告乙○○頭部所受
    傷害之照片部分，被告丙○○於本院 99年4月27日準備程序
    時就該該照片之證據能力陳明沒有意見，於同年 5月10日準
    備程序時，表示該照片可以現在科技或化妝來偽造，另於本
    院審理時就本院當庭勘驗被告甲○○之頭部照片，則陳稱該
    傷勢不知道係何時造成的等語，然該等照片均係照相設備之
    機械方式所留存之影像，並非依憑人之記憶再加以轉述而得
    ，要非供述證據，殊無「傳聞證據排除法則」之適用，被告
    丙○○迄至本案辯論終結前，復未提出具體事證證明被告乙○○頭部受傷照片有何偽造、變造之情事，被告甲○○頭部
    照片部分，係本院當庭以照相設備拍攝所得，更無偽造之可
    能，是該等攝有被告乙○○頭部所受傷害，以及被告甲○○
    頭部之照片均應有證據能力；至於被告丙○○上開所述有關
    化妝以及被告甲○○頭部傷勢不知何時造成等節，係該等照
    片呈現之傷勢就被告乙○○部分是否真實，就被告甲○○部
    分是否為被告丙○○所造成，即屬該等照片內容之證明力強
    弱之問題，與該等照片是否具有證據能力無涉，應予辨明。
二、訊據被告3人均矢口否認有何傷害犯行，被告丙○○辯稱：
    伊當時回稱被告乙○○「你這樣講也有道理」後，即遭被告
    乙○○毆打，迨至老人館外面後，被告乙○○即與被告甲○○一同走出，被告甲○○持一木棍上前要毆打伊，被告乙○○則趁伊在搶木棍時將伊撲倒並壓在伊身上，其等就一直打
    伊頭部，右手指背即係遭木棍打到，伊並未持木棍毆打被告
    乙○○、甲○○ 2人云云。被告乙○○辯稱：伊當時與被告
    丙○○因借用棋子一事發生爭執，被告丙○○就跑到外面叫
    伊出來單挑，被告甲○○就拿1根棍子出來對被告丙○○稱
    你要欺負老人家等語，被告丙○○嗣則搶過棍子打被告甲○○，繼而以木棍毆打伊頭部，伊沒有打被告丙○○云云。被
    告甲○○則辯稱：當時被告丙○○、乙○○ 2人在老人館外
    大聲說話，伊出去就看到被告丙○○握拳靠近要打被告乙○○，伊當時想被告丙○○這麼年輕要打被告乙○○這位老人
    ，怎可如此，就上前要打被告丙○○，後來隨手拿起旁邊 1
    根棍子要上前擋開二人時，就遭被告丙○○搶下木棍隨即持
    以毆打伊頭部，伊並未毆打被告丙○○云云。經查：
  (一)上揭事實，業據告訴人即被告丙○○、乙○○、甲○○於警
    、偵訊及本院準備程序、審理時指證綦詳，並有現場照片 3
    張在卷可佐。又告訴人即被告丙○○受有上開傷害一節，有
    其提出之行政院衛生署花蓮醫院診斷證明書1份可憑，而依
    該診斷證明書所示，其所受之各項傷勢集中在顏面部及右手
    ，且有多處，顯係遭他人刻意毆打所致。而告訴人即被告乙○○所受上開傷害一節，則有其所提出之受傷照片 2張存卷
    足考，證人即同案被告甲○○於本院準備程序時，亦陳明被
    告乙○○應該是額頭上方受傷，因隔天（即99年 1月25日）
    看到時，被告乙○○頭都腫起來等語，參以本案係被告丙○○先於99年 1月27日前往警局報案並對被告乙○○提出告訴
    ，被告乙○○經警通知而得知此情後，始對被告丙○○提出
    告訴之情節，被告乙○○自無於尚未經被告丙○○對之提出
    告訴前，即以其他方式刻意偽造頭部血腫之傷勢，資為抗辯
    之必要，足認被告乙○○於事發當場亦確實受有上開傷害。
    又告訴人即被告甲○○當時有遭被告丙○○搶下棍子後持以
    毆打頭部，因而倒地，且有流血等情，業據證人即同案被告
    乙○○於警、偵訊及本院準備程序時陳述明確，互核與告訴
    人即被告甲○○於警詢、本院準備程序時指訴情節大致相符
    ，且告訴人即被告甲○○頭部左側確留有一明顯非頭髮自然
    脫落之細長條痕跡，長度約有 4.5公分一節，業據本院於審
    理時當庭勘驗無訛，並有當庭拍攝該痕跡之照片 2張附卷為
    證，是告訴人即被告甲○○，以及證人即同案被告乙○○上
    開指證，均屬有據，即足信告訴人即被告甲○○於事發當場
    確有遭毆打頭部導致流血而受有外傷。至於被告丙○○於本
    院準備程序及審理時，泛稱上開攝有告訴人即被告乙○○頭
    部受傷之照片可透過現在科技或化妝以偽造，質疑公信力不
    足云云，然又未提出任何確切事證以實其說，自難遽信。
  (二)雖被告 3人均否認有何傷害犯行，惟被告丙○○、乙○○當
    時確有因被告乙○○出借象棋供上開綽號「阿瘦」之人與被
    告丙○○對奕後，因認時間過久而出言催促，被告丙○○則
    於收棋子時向被告乙○○戲稱無法收入盒子的 2顆棋子可能
    是剩的將之丟掉等語，此後互有言語往來等情，業據被告乙○○、丙○○自承在卷，顯見其等當時業已因此心生嫌隙，
    被告乙○○於本院準備程序時，則陳稱當時被告丙○○跑到
    外面（即上述老人館外停車處所）叫伊出來單挑等語；另證
    人即同案被告甲○○於警詢時，已證稱被告丙○○、乙○○
    當時已有拉扯及互毆之情形，於本院準備程序時，復陳稱當
    時在老人館內聽到外面有吵架聲，出去看就發現被告丙○○
    、乙○○ 2人在停車處所開始拉扯等語，顯見被告丙○○、
    乙○○當時已有爭吵並發生肢體拉扯乙情甚明。又被告甲○○當時認被告丙○○怎可欺負較為年長之被告乙○○，即隨
    手從旁邊拿取不知何人所有之棍子 1枝，上前欲毆打被告丙○○，旋又試圖擋開被告丙○○、乙○○ 2人一節，業據被
    告甲○○自承在卷。是以，當時因故對彼此心生不滿，進而
    發生肢體衝突，甚至欲相互鬥毆者，僅有被告 3人，且與他
    人無涉，過程中縱使有其他在老人館內之人上前勸阻、拉開
    之情事，然依上述被告 3人當場所分別受到之傷勢觀之，顯
    非其他勸架之人所為，更難想像上前勸阻之人有何平白無故
    ，反而分別毆打傷害被告3人之可能，自堪認被告3人分別所
    受之上開傷害，應係其等當時發生肢體衝突，進而互毆所致
    。
  (三)綜上所述，被告 3人上開所辯，均屬卸責之詞，洵無足採，
    其等犯行已堪認定，自應依法論科。
三、核被告3人所為，均係犯刑法第 277條第1項之傷害罪。被告
    丙○○先後傷害告訴人即被告乙○○、甲○○等犯行，行為
    可獨立區分，被害人互異，顯係基於各別犯意為之，應予分
    論併罰。
四、爰審酌被告丙○○前無因案受有刑之宣告之情形，被告乙○○並無犯罪紀錄，被告甲○○則無重大前科，素行均非惡劣
    ，然僅因細故毆傷他人，自制能力薄弱，又否認犯行，犯後
    態度欠佳，佐以其等所受傷害之程度，迄今仍未與對方達成
    和解而填補其等犯罪所生之損害，以及其等智識程度、生活
    狀況等一切情狀，分別量處如主文所示之刑，就被告丙○○
    併定其應執行之刑，且諭知其等易科罰金之折算標準，以示
    懲儆。
據上論斷，應依刑事訴訟法第299條第1項前段，刑法第277條第1
項、第41條第1項前段、第51條第6款，刑法施行法第1條之1，判
決如主文。
本案經檢察官黃蘭雅到庭執行職務。
中    華    民    國    99    年    6     月    29    日
                  刑事第四庭    法  官  黃鴻達
以上正本證明與原本無異。
如不服本判決應於收受送達後10日內向本院提出上訴書狀，並應
敘述具體理由。其未敘述上訴理由者，應於上訴期間屆滿後20日
內向本院補提理由書(均須按他造當事人之人數附繕本)「切勿逕
送上級法院」。告訴人或被害人如對於本判決不服者，應具備理
由請求檢察官上訴，其上訴期間之計算係以檢察官收受判決正本
之日期為準。
中    華    民    國    99    年    6     月    29    日

                                書記官
附錄本判決論罪之法律條文：
中華民國刑法第277條第1項
傷害人之身體或健康者，處 3 年以下有期徒刑、拘役或 1 千元
以下罰金。

司法院資訊處製作；財團法人民間司法改革基金會備份。
